臺灣高等法院高雄分院刑事判決　　　　　　　　　　九十一年度交上訴字第一一號
　　上　訴　人
　　即　被　告　甲○○
　　選任辯護人　連立堅
　　　　　　　　李淑欣
右上訴人因公共危險等案件，不服臺灣高雄地方法院九十年度交訴字第一四二號中華
民國九十年十一月三十日第一審判決（起訴案號：臺灣高雄地方法院檢察署九十年度
偵字第一０二三八號），提起上訴，本院判決如左：
      主  文
上訴駁回。
      事  實
一、甲○○於民國（下同）八十九年十一月十四日十七時三十分許，駕駛車牌號碼Ｙ
    Ｓ－０八二六號自用小客車，沿高雄縣橋頭鄉○○路由北往南行駛，行經成功路
    八十一號前，本應注意汽車行駛時，駕駛人應注意車前狀況及兩車併行之間隔，
    並隨時採取必要之安全措施，而當時情況天候晴、光線為暮光、省道直路、路面
    乾燥無障礙物及其他缺陷、道路視距良好，且依甲○○之智識、能力及當時情況
    並無不能注意之情事，適有同向行駛之乙○○騎乘車牌號碼ＺＦＬ－三二二號機
    車行經該路段之慢車道，甲○○竟因疏未保持兩車併行之間隔，並隨時採取必要
    之安全措施，而欲自乙○○之左後方超越乙○○所騎乘之機車時，其所駕駛之自
    用小客車右後車門擦撞到乙○○所騎乘機車之左把手，致乙○○摔倒在地遭機車
    壓住，而受有左肩、左腳踝擦破傷，並導致多處關節受傷；甲○○明知其駕駛動
    力交通工具之自用小客車擦撞乙○○所騎乘機車肇事，致乙○○人車倒地受有傷
    害，竟未施予救護或協助乙○○就醫，而駕車逃離現場，幸經路人董柏賢抄記甲
    ○○所駕駛自用小客車之車牌號碼供警追查，警方始循線查獲甲○○。
二、案經乙○○訴由高雄縣警察局岡山分局報請臺灣高雄地方法院檢察署檢察官偵查
    起訴。
      理  由
一、訊據上訴人即被告甲○○矢口否認有何右揭過失傷害及肇事逃逸之犯行，辯稱：
    因當時係下班時間車子很多，不知道是否有擦撞到告訴人乙○○之機車，伊係停
    在十字路口要轉彎，不知有發生車禍云云。
二、經查：
（一）右揭事實，業據告訴人乙○○指訴綦詳，告訴人乙○○指稱「當時我騎在慢車
      道，被告超車沒有保持併行行車距離就擦撞我的機車，被告於肇事後在前方之
      路口有停下來，而停車處並無交通號誌（紅綠燈），且被告停下沒多久就跑了
      ，是一個學生往前去抄車牌號碼」等語（見偵查卷第十頁反面、原審九十年十
      一月五日及本院九十一年一月二十三日、二月二十二日訊問筆錄）；核與證人
      董柏賢於偵查中證稱「我於八十九年十一月十四日十七時三十分，在橋頭鄉○
      ○路八十一號前有看到一部機車與自用小客車（車牌號碼ＹＳ－０八二六號）
      發生車禍，那部自用小客車一直開，騎機車被撞到的人騎在我前面，後來發生
      車禍，我就往前去抄那部自用小客車的車牌，自用小客車車速不快，他擦撞到
      機車後，有停下來，他是先開到馬路邊停下，但我不知道他有無下車」等語相
      符（見偵查卷第十八頁反面）；且告訴人乙○○因本件車禍受有左肩、左腳踝
      擦破傷，並導致多處關節受傷，亦有泰和診所及高雄醫學院附設中和紀念醫院
      診斷證明書附警卷可稽。
（二）本件車禍目擊證人董柏賢明確指證被告駕駛車牌號碼ＹＳ－０八二六號之自用
      小客車，於八十九年十一月十四日十七時三十分，在橋頭鄉○○路八十一號前
      ，與告訴人所騎之機車發生車禍，已如前述。且被告甲○○於偵查中供承其所
      駕駛上開車輛右後車門之擦撞痕，係新痕（見偵查卷第十一頁）。而該新痕上
      有黑色類似橡膠殘留痕跡，與告訴人所騎機車黑色橡膠把手相類似，該黑色擦
      痕前面（右側）較粗，後面（左側）較細，顯係該車由後擦撞前車所致等情，
      亦有原審九十年十一月二十日勘驗被告所駕駛之車牌號碼ＹＳ－０八二六號自
      用小客車之勘驗筆錄及照片在卷可稽。且被告於原審供稱：「前面擦痕舊的，
      是停在公司被擦撞的，後面的擦痕我不確定是怎麼來的」（見原審九十年十一
      月五日訊問筆錄），被告對其所駕駛自用小客車右前車門擦撞之舊痕竟能記憶
      猶新，而對右後車門擦撞嚴重比舊痕明顯之新痕（見警卷所附新舊痕照片），
      竟稱「不確定是怎麼來的」，顯違常情，更見該新痕係本件車禍所擦撞，至為
      灼然。又查，告訴人乙○○所騎之機車，手把距地面之高度為八十六公分至八
      十九公分，左邊照後鏡距地面之高度為一０三公分至一一一點二公分，而被告
      自用小客車右邊照後鏡距地面之高度為九十公分至一０三公分，右後車門之擦
      撞痕，距地面之高度為五十八公分至六十公分，有本院九十一年二月二十二日
      勘驗筆錄附卷可證，比對告訴人乙○○所騎機車之手把及左邊照後鏡距地面之
      高度暨被告自用小客車右邊照後鏡距地面之高度及右後車門之擦撞痕距地面之
      高度，顯然被告自用小客車右後車門之擦撞痕，係告訴人所騎機車於傾斜中所
      擦撞，足見被告超越前車疏未保持兩車併行之間隔而肇事，卓然可見。
（三）被告甲○○雖辯稱：伊不知道是否有擦撞到告訴人乙○○所騎之機車，當時停
      在成功路與公園路口是要轉彎回家云云。查本件車禍目擊證人董柏賢明確指稱
      被告駕駛車牌號碼ＹＳ－０八二六號之自用小客車撞到機車後，有先開到馬路
      邊停下等語（見偵查卷第十八頁反面），則被告如未發生車禍何須無緣無故在
      馬路邊停車，被告所辯已違常情。又被告固住在高雄縣橋頭鄉○○村○○路一
      六八號，係在省道台一線北上之路旁，而本件車禍發生在省道台一線南下之橋
      頭鄉○○路八十一號前，被告從成功路南下到公園路欲轉彎回家，應係左轉而
      非右轉，有本院九十一年二月二十二日履勘現場所繪之現場圖附卷可憑，從而
      被告如欲等待左轉，衡情其車應停在成功路南下之內側車道，甚或外側車道，
      豈有在馬路邊停車之理，被告所辯顯違常情。何況被告所駕駛上開車輛右後車
      門之擦撞痕，甚為嚴重（見警卷所附照片），足見擦撞力不小，被告豈會不知
      發生車禍，被告所辯，顯非可採。
（四）按汽車行駛時，駕駛人應注意兩車併行之間隔，並隨時採取必要之安全措施，
      道路交通安全規則第九十四條第三項定有明文，被告應注意能注意竟疏未注意
      上開規定，致肇車禍，其有過失甚為灼然，且被告過失行為與告訴人所受傷害
      之間，顯有相當因果關係。又被告明知已駕車肇事，竟不參與救護及等候警方
      到場處理，即逕自駕車離去，直至事後經路人提供其車牌號碼始為警循線查獲
      ，其有逃逸之事實至為明確。
（五）又被害人於警訊即指稱：係路人記下肇事車號，有被害人之警訊筆錄可稽，且
      案發時被告確有行經該路段並於案發後二小時警察即至被告住處等情，亦為被
      告所供承（見本院九十一年三月七日審判筆錄），顯然有目擊證人提供肇事之
      車號，參酌被告甲○○於偵查中供承其所駕駛上開車輛右後車門之擦撞痕，係
      新痕（見偵查卷第十一頁）及案發係下班或放學之時間，而證人董柏賢家住高
      雄市楠梓區，其騎機車沿高雄縣橋頭鄉○○路（台一線）由北往南行駛，係回
      家之方向，其行經肇事路段，發現同向前面發生車禍而抄下肇事逃逸車輛之車
      牌號碼，乃符合常情，則證人董柏賢所證其係目擊證人應為真實可採。被告之
      選任辯護人於本案辯論終結後，徒以告訴人有無留電話給證人之陳述前後不一
      ，請求再傳訊告訴人及證人董柏賢，本院認本件事證明確，核無必要。
（六）綜上所述，被告所辯顯係卸責之詞，不足採信，被告過失傷害及駕車肇事致人
      受傷而逃逸之事證明確，犯行均堪認定。
三、核被告所為，係犯刑法第二百八十四條第一項前段之過失傷害罪及第一百八十五
    條之四駕車肇事致人受傷逃逸罪。被告所犯上開二罪，犯意各別，行為互殊，罪
    名不同，應予分別論處，合併處罰。
四、原審引依刑法第二百八十四條第一項、第一百八十五條之四、第五十一條第五款
    ，罰金罰鍰提高標準條例第一條前段，審酌被告素行良好，未有犯罪前科，迄今
    尚未與告訴人達成和解，及其過失情節、犯後飾詞卸責之態度等一切情狀，分別
    量處過失傷害有期徒刑月，肇事逃逸有期徒刑捌月，並定其應執行有期徒刑拾
    月，核其認事用法，並無違誤，量刑亦稱允當。上訴意旨，仍執陳詞，任意指摘
    原判決不當，為無理由，應予駁回。又本件被害人身體表面固只有左肩、左腳踝
    擦破傷，惟被害人係孕婦，懷孕三十九週，因本件車禍導致多處關節受傷，於車
    禍發生後第六天即八十九年十一月二十日，住院高雄醫學院附設中和紀念醫院，
    因無法於自然生產中施力，而接受剖腹生產，有高雄醫學院附設中和紀念醫院診
    斷證明書附警卷可證，被告肇事後逃逸，犯後飾詞卸責，且尚未與被害人和解，
    本院認不宜宣告緩刑，併予敘明。
據上論結，應依刑事訴訟法第三百六十八條，判決如主文。
本案經檢察官陳新慶到庭執行職務。
中    華    民    國    九  十  一    年      三      月    二 十 一   日
                              臺灣高等法院高雄分院刑事第五庭
                                  審判長法官  吳水木
                                        法官  洪慶鐘
                                        法官  趙文淵
右正本證明與原本無異。
肇事逃逸部分如不服本判決應於收受本判決後十日內向本院提出上訴書狀，其未述
上訴理由者，並得於提起上訴後十日內向本院補提理由書狀（均須按他造當事人之人
數附繕本)「切勿逕送上級法院」。
過失傷害部分不得上訴。
                                      書記官  陳武悅
中    華    民    國     九十一     年       三       月     二十五     日
附錄：本判決論罪科刑法條：
刑法第二百八十四條第一項：
因過失傷害人者，處六月以下有期徒刑、拘役或五百元以下罰金，致重傷者，處一年
以下有期徒刑、拘役或五百元以下罰金。
刑法第一百八十五條之四：
駕駛動力交通工具肇事，致人死傷而逃逸者，處六月以上五年以下有期徒刑。
                                                                        Ｆ
